【裁判字號】    95,交上訴,499
【裁判日期】    950913
【裁判案由】    過失致死
【裁判全文】
臺灣高等法院臺南分院刑事判決       95年度交上訴字第499號
上  訴  人
即  被  告  甲 ○ ○
上列上訴人因過失致死案件，不服臺灣臺南地方法院94年度交訴
字第232號中華民國95年3月31日第一審判決（起訴案號：臺灣臺
南地方法院檢察署94年度偵字第9236號），提起上訴，本院判決
如下：
    主  文
上訴駁回。
甲○○緩刑肆年。
    事  實
一、甲○○係慶全食品有限公司（以下簡稱慶全公司）所雇用之
    大貨車司機，平日以駕駛貨車載送貨物為工作，乃從事駕駛
    業務之人。嗣甲○○於民國（下同）九十四年六月二日下午
    ，駕駛牌照號碼7C－4146號自用小貨車，沿臺南市○○路由
    南往北方向行駛，於同日下午三時五分許，途經北安路與安
    中路交岔路口處，擬右轉東向進入安中路之際，原應注意汽
    車行駛至交岔路口時，在四車道以上道路，欲右轉彎時，應
    距交岔路口三十公尺前換入右轉車道；而依當時天候陰、日
    間自然光線、路面乾燥、無缺陷、亦無障礙物，且視距良好
    ，客觀上亦無不能注意之情事，竟疏未注意應於距交岔路口
    三十公尺前換入右轉車道，即貿然在該路口右轉，以致不慎
    擦撞同向由柯曾美枝（無照）所騎乘沿上開北安路自其右側
    行經該路口之牌照號碼TLQ－092號輕型機車；致柯曾美枝因
    此人、車倒地，並受有頭部鈍挫傷之傷害；嗣經送醫急救後
    ，仍因顱內出血，於同年六月九日晚上十時二十五分許傷重
    不治死亡。至甲○○則於肇事後，犯罪未被有偵查權之公務
    員或機關發覺前，主動向前來處理交通事故之臺南市警察局
    第三分局交通事故處理小組警員表明係肇事車輛駕駛人而自
    首，進而接受裁判。
二、案經柯曾美枝之子乙○○告訴及由臺灣臺南地方法院檢察署
    檢察官相驗後自動檢舉偵查起訴。
    理  由
一、認定犯罪事實所憑之證據及理由：
  (一)查本件被告甲○○確有於九十四年六月二日下午，駕駛牌照
    號碼7C－4146號自用小貨車，沿臺南市○○路由南往北方向
    行駛，於同日下午三時五分許，途經北安路與安中路交岔路
    口處，擬右轉東向進入安中路之際，擦撞同向由被害人柯曾
    美枝所騎乘沿上開北安路自其右側行經該路口之前揭輕型機
    車；致被害人柯曾美枝因此人、車倒地，並受有頭部鈍挫傷
    之傷害；嗣經送醫急救後，仍因顱內出血，於同年六月九日
    晚上十時二十五分許因傷重不治死亡之事實，已據被告甲○
    ○於原審及本院審理時坦承不諱在卷（原審卷第16、28、33
    至34頁，本院卷第25至26、42至43頁）；並有道路交通事故
    調查報告表(一)、(二)、道路交通事故現場圖、「財團法人奇美
    醫院」診斷證明書、臺灣臺南地方法院檢察署檢察官督同檢
    驗員相驗所製作之勘驗筆錄、驗斷書及相驗屍體證明書各一
    份暨車禍現場蒐證之照片共二十一張附卷可資佐證（見相驗
    卷第11、14至27、33至44頁）；且經核被告此部分任意性自
    白尚與事實相符，應堪採信，而屬真實。
  (二)又被告甲○○於發生前揭車禍事故時，係受雇於慶全公司擔
    任大貨車司機，平日以駕駛貨車載送貨物為工作，乃從事駕
    駛業務之人，已據被告甲○○於原審及本院審理時陳述明確
    在卷（見原審卷第34頁，本院卷第42頁）；另參諸本件車禍
    發生時所拍攝之現場照片，被告所駕駛之上開自用大貨車之
    上確漆有「慶全食品有限公司」字樣（見相驗卷第19頁照片
    ）以觀，足認被告上揭所陳其平日駕駛上開自用大貨車，係
    以載送貨物為工作之供述，應認屬實。
  (三)按汽車在雙向四車道行駛時，變換車道時，應讓直行車先行
    ，並注意安全距離；又汽車行駛至交岔路口，轉彎車應暫停
    讓直行車先行；另四車道以上道路，欲右轉彎時，應距交岔
    路口三○公尺前換入右轉車道；道路交通安全規則第九十八
    條第一項第六款及第一百零二條第一項第二、五款分別定有
    明文；此為駕駛人於駕駛車輛時應注意之事項，按被告於駕
    駛汽車時，自應遵守上開規定，且此交通規則復為社會上一
    般稍具常識者所知悉；另者依當時天候晴、日間有自然光線
    、柏油道路、路面乾燥、無缺陷、無障礙物、視距良好，並
    無不能注意之情事，有前揭道路交通事故調查報告表(一)、(二)
    在卷可參；惟被告竟疏未注意車前狀況，且未注意轉彎車應
    暫停讓直行車先行，並且於右轉彎時未於距交岔路口三○公
    尺前換入右轉車道；而依當時情況亦無不能注意情事，竟疏
    未注意，仍貿然行駛，撞及同向騎乘輕型機車之被害人柯曾
    美枝；致被害人柯曾美枝因此人、車倒地，並受有頭部鈍挫
    傷之傷害；嗣經送醫急救後，仍因顱內出血，於同年六月九
    日晚上十時二十五分許因傷重不治死亡；顯然被告就本件車
    禍事故之發生具有過失，殆無疑義。再者，本件車禍肇事責
    任經檢察官囑由「臺灣省臺南區車輛行車事故鑑定委員會」
    鑑定結果認為：「一甲○○駕駛小貨車，行經設有行車管制
    號誌肇事岔路口，未依規定右轉，轉彎車未讓直行車先行，
    變換車道未注意安全距離，為肇事原因。二柯曾美枝無肇事
    因素（無照駕車有違規定）。」」有「臺灣省臺南區車輛行
    車事故鑑定委員會」九十四年九月十四日台南區第940978號
    鑑定意見書一份附卷可參（見偵查卷第12頁），益徵被告之
    行為與被害人柯曾美枝之去世間確具有相當之因果關係，當
    無疑義。
  (四)依上所述，本件被告之犯行，事證已臻明確，洵堪認定，應
    予依法論科。
二、按刑法上所謂業務，係指以反覆同種類之行為為目的之社會
    的活動而言，執行此項業務，縱令欠缺形式上之條件不免違
    法，但仍無礙於業務之性質。次按刑法上所謂業務，係指個
    人基於其社會地位繼續反覆所執行之事務，包括主要業務及
    其附隨之準備工作與輔助事務在內；此項附隨之事務，並非
    漫無限制，惟若與其主要業務有直接、密切之關係者，即可
    包含在業務概念中，而認其屬業務之範圍（最高法院29年度
    上字第3364號及89年度台上字第8075號判例參照）。本件被
    告甲○○於發生前揭車禍事故時，係受雇於慶全公司擔任大
    貨車司機，平日以駕駛貨車載送貨物為工作，乃從事駕駛業
    務之人，已如上述；核被告甲○○於前述時、地，駕駛自用
    大貨車，疏未注意車前狀況，且未注意轉彎車應暫停讓直行
    車先行，復於右轉彎時未於距交岔路口三○公尺前換入右轉
    車道；因而撞及同向騎乘輕型機車之被害人柯曾美枝；致被
    害人柯曾美枝因此人、車倒地，並受有頭部鈍挫傷之傷害；
    嗣經送醫急救後，仍因顱內出血傷重不治死亡；所為係犯刑
    法第二百七十六條第二項之業務過失致死罪。又被告於肇事
    犯罪後，未被有偵查權之公務員或機關發覺前，向警方自首
    坦承犯行，進而接受裁判，有臺南市○○○道路交通事故肇
    事自首情事紀錄表一紙在卷可稽（見相驗卷第29頁），其行
    為已符合自首之要件，應依刑法第六十二條前段之規定減輕
    其刑。
三、原審以被告甲○○罪證明確，因予適用刑法第二百七十六條
    第二項、第六十二條前段，罰金罰鍰提高標準條例第一條前
    段之規定，並審酌被告之生活狀況、品行、智識程度，以及
    被告犯罪後雖於警、偵、審中坦白承認所為，然其未在距離
    交岔路口三十公尺前換入右轉車道，即貿然在該路口作右轉
    彎之駕駛行為，係本件車禍發生之唯一肇事因素，故被告之
    過失程度，經核尚屬重大；且其駕車肇事，造成本件被害人
    死亡之嚴重後果，又迄今尚未與被害人家屬就民事損害賠償
    事宜成立和解及公訴人所求處之刑度等一切情狀，量處有期
    徒刑一年。本院經核原判決認事用法，俱無不合，量刑亦均
    妥適；被告上訴意旨認原判決量刑太重，而指摘原判決不當
    ，為無理由，應予駁回。再者，被告甲○○於八十八年間雖
    因違反電信法，經臺灣臺南地方法院判處有期徒刑十月，惟
    又宣告緩刑四年，且於緩刑期間內未被撤銷緩刑，此外則無
    再受有期徒刑以上刑之宣告情形，有「臺灣高等法院被告全
    國前案紀錄表」一份在卷可憑（見本院卷第12頁），其於本
    院審理時已坦認犯行，並與被害人達成民事和解，賠償被害
    人家屬科玫君新台幣（下同）五十萬元（至汽車強制險之保
    險理賠金，已由投保之保險公司另行給付），且已付清，有
    原審法院臺南簡易庭（95年度南簡調字第0296號）九十五年
    六月七日調解筆錄一份及支票影本二張在卷可參（本院卷第
    18至19頁）；本院認被告歷經此次偵審程序，當知警惕，信
    無再犯之虞；而被害人家屬於原審法院臺南簡易庭調解時已
    表示願宥恕被告，不再追訴其刑責（本院卷第19頁），因認
    其所受刑之宣告，以暫不執行為適當，爰併予宣告緩刑四年
    ，以勵自新。
四、據上論斷，應依刑事訴訟法第三百六十八條，刑法第七十四
    條第一項第一款，判決如主文。
本案經檢察官吳忠賢到庭執行職務。
中    華    民    國    95    年    9     月    13    日
                  刑事第三庭    審判長法  官  陳義仲
                                      法  官  陳顯榮
                                      法  官  張世展
以上正本證明與原本無異。
如不服本判決，應於收受本判決後十日內向本院提出上訴書狀。
其未敘述上訴理由者並得於提起上訴後十日內向本院補提理由書
狀（均須按他造當事人之人數附繕本）「切勿逕送上級法院」。
                                      書記官  魏芝雯
中    華    民    國    95    年    9     月    14    日
附錄：本判決論罪法條：
中華民國刑法第276條第2項
（過失致死罪）
從事業務之人，因業務上之過失犯前項之罪者，處 5 年以下有期
徒刑或拘役，得併科3千元以下罰金。


司法院資訊處製作；財團法人民間司法改革基金會備份。
